台灣台中地方法院刑事判決　　　　　　　　　　　　　九十年度易字第一一九號
　　公　訴　人　臺灣臺中地方法院檢察署檢察官
　　被　　　告　丁○○○
右列被告因竊盜案件，經檢察官提起公訴（九十年度偵字第四三四號），本院判決
如左：
    主  文
丁○○○無罪。
    理  由
一、公訴意旨略以：被告丁○○○與另案被告乙○○（業經臺灣臺中地方法院檢察署
    檢察官移送本院另行併案審理）及另一名真實姓名、年籍不詳之成年男子，共同
    基於意圖為自己不所有之概括犯意聯絡，三人先於民國（下同）九十年二月二十
    三日下午六時十五分許，共同前往位於台中縣大雅鄉○○路○段四０五號甲○○
    住處，由乙○○與該不知名成年男子以借用廁所為由，進入甲○○上開住處之廚
    房及二樓行竊。被告丁○○○為引開甲○○之注意力，偽稱其背部疼痛，要求甲○○為其治療，甲○○不疑有他，遂為丁○○○敷藥，於收取新台幣（以下同）
    一千元之診療費後，即拿至廚房之抽屜內放置。嗣被告丁○○○又偽稱其左手手
    掌疼痛，再要求甲○○為其治療，甲○○復不疑有他而為其敷藥，並收取一百元
    之診療費。嗣甲○○再將該一百元拿至廚房抽屜放置時，發現廚房之後門已被打
    開，而廚房抽屜內之一千元及皮包內之現金均不見，甲○○趕緊往二樓察看，發
    現二樓之房間均遭人翻過，嗣下樓察看時，丁○○○、乙○○與另不知名成年男
    子已逃逸無蹤。甲○○共被竊得金項鍊四條、戒指十二只、耳環二對、現金一萬
    二千元等財物。被告丁○○○及乙○○復承前開同一共同基於意圖為自己不法所
    有之概括犯意聯絡，又於九十年二月二十六日下午，由乙○○駕駛車牌號碼ＬＸ
    －九０二五號自小客車，搭載丁○○○前往台中縣清水鎮○○路一七四號前，由
    丁○○○在該處把風，乙○○則進入戊○○○位於台中縣清水鎮○○路二七一之
    一號住處行竊，於竊得現金四萬元、舊台幣、郵票及金飾乙批後，正欲由隔壁屋
    頂跳至後面巷子逃逸時，於同日下午六時三十分許，為戊○○○發現欲阻止時，
    乙○○由另一名不知姓名、年籍之男子以機車搭載逃逸無蹤。嗣於同日下午六時
    四十分許，為警在台中縣清水鎮○○路一七四號前之ＬＸ－九０二五號自小客車
    內，查獲正在等候與乙○○會合之被告丁○○○。因認被告丁○○○與乙○○及
    另不知姓名之男子間，共同連續涉犯刑法第三百二十條第一項之普通竊盜罪嫌。
二、按犯罪事實，應依證據認定之，無證據不得推定其犯罪事實。又不能證明被告犯
    罪者，應諭知無罪之判決，刑事訴訟法第一百五十四條、第三百零一條第一項分
    別定有明文。而告訴人之指訴，本以使被告受刑事訴追或處罰為目的，故其陳述
    是否與事實相符，自應調查其他證據，以資審認，苟其所為攻擊之詞，尚有瑕疵
    ，則在此瑕疵未予究明以前，即不能遽採為斷罪之基礎（最高法院六十九年臺上
    字第一五三一號判例參照）。又認定犯罪事實，所憑之證據，雖不以直接證據為
    限，間接證據亦包括在內，然無論直接或間接證據，其為訴訟上之證明，須於通
    常一般之人均不致於有所懷疑，而得確信其為真實之程度者，始得據之為有罪之
    認定，倘其證明尚未達到此一程度，而有合理性懷疑之存在時，即無從為有罪之
    認定（最高法院著有七十六年臺上字第四九八六號判例可資參照）。
三、本件公訴人認被告涉有右揭犯行，係以被告丁○○○坦承曾在九十年二月二十三
    日前往被害人甲○○位於台中縣大雅鄉○○路○段四０五號住處看診，及於同年
    二月二十六日十六時四十分許，在台中縣清水鎮○○路一七四號前之車牌號碼Ｌ
    Ｘ－九０二五號自小客車內為警查獲等情，且右揭犯罪事實亦據被害人甲○○、
    戊○○○於警訊時指訴綦詳；被害人甲○○於警訊時明確指訴，當天確係被告與
    乙○○及另一名男子共同前去，且乙○○與另名男子以借廁所為由進入行竊等情
    詳實，衡以被害人甲○○與被告、乙○○二人並不認識，亦無任何仇隙或利害關
    係，自無無故誣陷之理，因認被害人甲○○之指訴顯可採信。再就被告九十年二
    月二十六日下午六時四十分許，為何會在台中縣清水鎮○○路一七四號前之車牌
    號碼ＬＸ－九０二五號自小客車內為警查獲乙節，被告先於警訊及內勤檢察官偵
    訊時供稱：當天係乙○○載我過去的，乙○○說要去找朋友，叫我在車子裡等他
    云云，然於檢察官訊問時則改稱：當時是我同居人「吳永皇」開車載我去該處，
    因我女兒之事吵架，他下車由另外一名朋友騎機車將他載走，將我留在車上，我
    有喝一點酒在車上睡著了，睡多久我也不記得了云云，被告前後供述不一，且相
    去甚遠，顯見被告對事實有所隱瞞。又依案重初供之法理，認被告於警訊及內勤
    檢察官偵訊時所供稱：是乙○○載我過去的等語，較為可採。是被告既與乙○○
    共同前往台中縣清水鎮○○路一七四號前，由乙○○下車進入距離不遠之同路二
    七一號之一被害人戊○○○住處行竊，其係擔任把風之工作，應可認定，為其主
    要論據。
四、訊據被告丁○○○堅詞否認涉有前揭竊盜犯行，辯稱：伊是自行搭計程車前往甲○○家附近看房子準備承租，後來看到一家國術館，才臨時決定入內診療背部及
    手部，伊係一個人進入甲○○家中，並未看到有人入內借用廁所；而九十年二月
    二十六日下午，伊因與同居人丙○○為伊女兒開設美容院之事情發生口角，吳炎
    皇將伊一人留在車內，而自行離去，伊當時酒醉故在車內睡覺，不知發生何事等
    語。經查：
（一）公訴人所指被告與另案被告乙○○及另一名男子共同於九十年二月二十三日前
      往被害人甲○○位於台中縣大雅鄉○○路○段四０五號住處竊盜之犯行，雖據
      被害人甲○○於警訊中指訴當天確係被告與乙○○及另一名男子共同前去，且
      乙○○與另名男子以借廁所為由進入行竊等情明確，惟被害人甲○○於偵查中
      及本院審理時均未到庭證實前開其於警訊中之指述是否確與事實相符，又本院
      對被害人甲○○為傳喚及拘提均無著，有送達證書及拘提無著函在卷足稽，是
      被害人甲○○於警訊中之指述是否屬實，因無法與被告當庭詰問而顯有可議；
      況被告於警訊及偵查中均未坦承有與乙○○或他名男子一同進入甲○○住處，
      且於本院審理中辯稱伊係自行搭乘計程車前往等語，雖與被告前於九十年三月
      二十日偵查中所供述：「（問：看病時是否有人向屋主借廁所？）是我向屋主
      借廁所，且屋主也在旁邊看。當時是阿海騎機車載我過去，我也不知道阿海真
      實姓名。」（詳偵查卷第七一頁）等語互核前後不符，然依刑事訴訟之基本原
      則，被告在被判罪確定之前，應被推定為無罪，及被告並無自證無罪之義務，
      被告否認犯罪所持之辯解，縱無可取，仍不得因此資以為反證其犯罪之論據。
      再公訴人以被害人甲○○與被告、乙○○二人並不認識，亦無任何仇隙或利害
      關係，自無無故誣陷之理，認被害人甲○○之指訴顯可採信，然依上揭說明，
      被害人之指訴，是否與事實相符，尚應調查其他證據，以資審認，自不能遽採
      為斷罪之基礎。
（二）次就公訴人所指被告丁○○○及乙○○復於九十年二月二十六日下午，由乙○○駕駛車牌號碼ＬＸ－九０二五號自小客車，搭載被告前往台中縣清水鎮○○
      路一七四號前，由被告在該處把風，乙○○則進入戊○○○位於台中縣清水鎮
      ○○路二七一之一號住處行竊之犯行，雖被告於警訊及內勤檢察官偵訊時所辯
      稱之詞，與被告於承辦檢察官偵查訊問時所辯稱之詞，就究係何人－「乙○○
      」？抑或「吳永皇」？載同被告前往台中縣清水鎮○○路一七四號前，將被告
      留在車牌號碼ＬＸ－九０二五號自小客車內，前後供述不一，然證人即被告於
      偵查中所指「吳永皇」之丙○○到庭證稱：「．．．我只記得有一陣子被告的
      女兒吵著要開美容院，那段時間我身體也不好，有一天我開一部我朋友王志誠
      的寶獅車到沙鹿童綜合醫院去看病，在那裡有撿到了二個車牌放在車上，我本
      來要交給清水分局，後來我朋友說先回家再說，途中有去加油，加油完後碰到
      被告，她有喝酒，我很生氣，我很煩才下車離開，被告就上車睡覺，我就跟我
      朋友一起走路回家。」等語，核與被告於承辦檢察官偵訊時及本院審理時所辯
      之詞大致相符，足認被告此部分辯詞應與事實相符而堪採信；又採認被告之辯
      詞雖常以案重初供，惟被告於警訊及內勤檢察官偵訊時所供述之辯詞，縱認係
      被告之自白，然按被告之自白為證據之一種，須非出於強暴、脅迫、利誘、詐
      欺或其他不正之方法，且與事實相符者，方得採為證據，故被告雖經自白，仍
      應調查其他必要之證據，以察其與事實是否相符，苟無法證明其與事實相符，
      根本即失其證據之證明力，不得採為判斷事實之根據（最高法院四十六年台上
      字第八０九號判例可資參照）。是公訴人未調查其他必要之證據，即遽認被告
      該部分之供述可採為被告有罪之證據，顯有違證據法則。再公訴人認被告為警
      查獲時人留車上，係為進入被害人戊○○○住處行竊之乙○○把風，而為二人
      共同竊盜之行為分擔，然依被害人戊○○○於警訊中指稱：「．．．我也看到
      有另一男子騎機車在後面巷子載竊嫌離去，車牌不詳。」（詳偵查卷第三五頁
      背面第五行）等語，足見侵入被害人戊○○○住處行竊之人於竊盜得手後，應
      係由他名男子以機車搭載逃逸，是倘被告確如公訴人所指留於車內係為他人行
      竊之把風行為，則依常情，應無另有接應之人出現之理，是公訴人前揭認定顯
      有違經驗法則。
（三）縱上所述，公訴人所指認定被告涉犯竊盜罪嫌之證據，既均不足為被告有罪之
      認定，此外，復查無其他積極證據，足認被告有何竊盜犯行，依首開說明，自
      應諭知被告無罪之判決。
據上論斷，應依刑事訴訟法第三百零一條第一項判決如主文。
中      華      民      國    九十一    年      三      月     十五     日
                                    臺灣臺中地方法院刑事第六庭
                                        法  官  許  月  馨
右正本證明與原本無異。
如不服本判決，應於判決送達後十日內向本院提出上訴狀，上訴於臺灣高等法院臺中
分院( 須附繕本 )。
                                        書記官
中      華      民      國    九十一    年      三      月     十五     日
